臺灣桃園地方法院刑事判決　　　　　　　96年度訴字第1362號
公　訴　人　臺灣桃園地方法院檢察署檢察官
被　　　告　丁○○
選任辯護人　何啟熏律師
上列被告因毒品危害防制條例案件，經檢察官提起公訴（96年度
偵字第9443號），本院判決如下：
    主  文
丁○○販賣第三級毒品，處有期徒刑伍年貳月。扣案如附表編號
一所示之第三級毒品愷他命壹包、販賣第三級毒品所得新臺幣肆
仟元，均沒收。
    事  實
一、丁○○於民國96年4 月19日下午3 時許，在桃園縣桃園市○○路凱悅KTV 前，向某真實姓名年籍不詳綽號「小海」之成
    年男子，以每包新臺幣（以下同）3,000 元之代價購入第三
    級毒品愷他命（Ketamine，又稱K 他命）2 包欲供己施用，
    嗣從其中1 包抽取部分供己施用2 次後（施用剩餘之愷他命
    數量詳如附表編號一所示，未經施用之另1 包愷他命之數量
    詳如附表編號二所示），即於翌日（即20日）上午10時23分
    分許，接獲乙○○以門號0000000000號行動電話撥打至其所
    持用之門號0000000000號行動電話，表示欲向丁○○購買第
    3 級毒品愷他命1 包，詎丁○○明知愷他命屬毒品危害防制
    條例所規定之第3 級毒品，依法不得販賣，竟基於販賣第3
    級毒品之犯意，應允以連同運送車資計算在內共4,000 元之
    價格，販售1 包愷他命予乙○○，並約定於同日下午在乙○○所投宿之桃園縣中壢市○○路○ 段160 號天堂鳥汽車旅館
    前交易。嗣丁○○搭乘計程車依約於同日下午3 時許到場後
    ，迨乙○○自房內出至旅館門口處，丁○○即交付上開渠已
    從中抽取施用如附表編號一所示之愷他命1 包予乙○○，乙○○則同時交付4 張千元鈔票共4, 000元予丁○○放入其褲
    子右前口袋內。2 人完成毒品交易之際，適逢執行巡邏勤務
    之桃園縣政府警察局中壢分局興國派出所員警丙○○、甲○○行經該處，乙○○驚見警到場，因而色變旋即轉身逃離，
    丙○○、甲○○乃覺可疑，遂由丙○○追趕乙○○、甲○○
    盤問丁○○；丙○○追趕中，見乙○○將上開購自丁○○之
    愷他命1 包丟棄該旅館房間1 樓車庫鐵門處，乃上前將之查
    扣，乙○○始坦承係自丁○○處以4000元購得等情；而丁○○則於警甲○○盤問時，趁機在計程車後座座位處低頭將如
    附表編號二所示之愷他命1 包丟入駕駛座椅下方，遭甲○○
    發覺，遂經司機同意搜索，在駕駛座椅下方扣得丁○○所有
    欲供己施用而與本案無關如附表編號二所示之愷他命1 包後
    ，再請丁○○至該旅館櫃檯旁空地處自行取出身上物品，丁○○始自其褲子右前口袋內取出甫由乙○○所交付而為其販
    賣第3 級毒品愷他命所得之千元紙鈔4 張（已折成一疊）扣
    案，及起出其持用之門號0000000000號行動電話1 具（警方
    僅查扣該門號SIM 卡1 張，手機並未扣案），始查獲上情。
二、案經桃園縣政府警察局中壢分局報請臺灣桃園地方法院檢察
    署檢察官偵查起訴。
    理  由
壹、程序部分
一、按傳聞法則之重要理論依據，在於傳聞證據未經當事人之反
    對詰問予以核實，乃予排斥，惟若當事人已放棄對原供述人
    之反對詰問權，於法院審判時表明同意該等傳聞證據可作為
    證據，基於證據資料愈豐富，愈有助於真實發現之理念，並
    貫徹刑事訴訟法修法加重當事人進行主義之精神，確認當事
    人對於證據能力有處分權之制度，傳聞證據經當事人同意作
    為證據，法院認為適當者，亦得為證據。另當事人於調查證
    據時，對於傳聞證據表示「沒有意見」，而未於言詞辯論終
    結前聲明異議 (Without Objection)，應視為已有將該等傳
    聞證據採為證據之同意，此刑事訴訟法第159 條之5 定有明
    文。本案被告、辯護人於本院準備程序中已表示除對證人乙○○於警詢陳述主張無證據能力（見本院卷第33頁，至於乙○○於警詢中陳述，本院認有證據能力，詳二所述）外，餘
    對卷內人證、書證、物證之證據能力無意見，且於本院審理
    時，經被告對於被告以外之人於審判外之陳述之證據能力並
    未表示意見，迄本院辯論終結前，被告亦未爭執上開證據之
    證據能力，依刑事訴訟法第159 條之5 第2 項之規定，應視
    為被告已同意本案相關之傳聞證據均可作為證據，本院斟酌
    本案卷內之證據並非非法取得，亦無證明力明顯過低之情形
    ，且經本院於審判期日依法進行證據之調查、辯論，被告於
    訴訟上之程序權，已受保障，前揭各該證據，均得採為證據
    ，先予敘明。
二、按憲法第16條保障人民之訴訟權，就刑事被告而言，包含其
    在訴訟上應享有充分之防禦權，刑事被告詰問證人之權利，
    即屬該等權利之一，且屬憲法第8 條第1 項規定「非由法院
    依法定程序不得審問處罰」之正當法律程序所保障之權利；
    此等憲法上權利之制度性保障，有助於公平審判，及發見真
    實之實現，以達成刑事訴訟之目的，為確保被告對證人（含
    其他具證人適格之人）之詰問權，證人於審判中，應依人證
    之法定程序，到場具結陳述，並接受被告之詰問，其陳述始
    得作為認定被告犯罪事實之判斷依據，至於被告以外之人（
    含證人、共同被告等）於審判外之陳述，除客觀上不能受詰
    問者外，於審判中仍應依法踐行詰問程序（司法院大法官會
    議釋字第582 號解釋文及解釋理由書參照）；又按被告以外
    之人於審判外之言詞或書面陳述，除法律有規定者外，不得
    作為證據；被告以外之人於偵查中向檢察官所為之陳述，除
    顯有不可信之情況者外，得為證據；被告以外之人於檢察事
    務官、司法警察官或司法警察調查中所為之陳述，與審判中
    不符時，其先前之陳述具有較可信之特別情況，且為證明犯
    罪事實存否所必要者，得為證據；被告以外之人於審判外之
    陳述，雖不符前4 條之規定，而經當事人於審判程序同意作
    為證據，法院審酌該言詞陳述或書面陳述作成時之情況，認
    為適當者，亦得為證據。當事人、代理人或辯護人於法院調
    查證據時，知有第159 條第1 項不得為證據之情形，而未於
    言詞辯論終結前聲明異議者，視為有前項之同意。刑事訴訟
    法第159 條第1 項、第159 條之1 第2 項、第159 條之2 、
    第159 條之5 分別定有明文。而所謂「顯有不可信性」、「
    特別可信性」、「適當性」，係指陳述是否出於供述者之真
    意、有無違法取供情事之信用性而言，故應就偵查或調查筆
    錄製作之原因、過程及其功能等項加以綜合觀察，據以判斷
    該傳聞證據是否「非顯不可信」或「有特別可信之情況」，
    倘可據以認定其任意性暨信用性俱無疑慮者，即可例外賦予
    「證據能力」，俾其成為法院審判時之適格證據資料；換言
    之，「證據能力」所強調者，實乃其作為認定被告犯罪證據
    之資格，此與其內容究否足以證明被告犯罪之「證明力」，
    尚有層次上之差別，不容混為一談。經查，證人乙○○於本
    院審理時，經檢辯雙方交互詰問中，乙○○證述扣案之愷他
    命毒品1 包係以僅支付車資1,000 元、2,000 元而無償向被
    告取得等語，其上揭於本院審理時之證述否認被告販賣愷他
    命之行為，此與乙○○於司法警察調查中，所為之陳述不符
    ，而前揭警詢中之陳述，固屬被告以外之人於審判外之陳述
    ，原則上無證據能力，惟乙○○於本院審理時，已基於證人
    地位，經合法具結，並在賦予被告對質詰問機會之情形下為
    證述，則前開基於證人地位所為之陳述，即可作為彈劾乙○○於本院證述可信度之證據，況核其內容實與渠於本院審理
    中之所證或所供部分相若，據此逆推，已可見供述者即證人
    乙○○應係本於真意始為如警詢筆錄所載之供述，其在警詢
    之陳述距離本案之案發時間較近，除記憶應較清晰之外，考
    量乙○○於製作筆錄時，係在查獲後即時所為，應無充裕時
    間權衡其陳述之利害得失，且係與被告隔離詢問而為（見本
    院卷第79頁），其內容亦較少受他人干預之可能，其內容應
    與案件之真實較為相近，衡諸常情，乙○○當無故為反於真
    實之陳述而故意誣攀被告之必要，且以渠於陳述時之外在環
    境，並未與被告同時接受訊問，較無人情壓力，且尚無與被
    告聯繫之機會，未受外界之污染，且未有不法取供情事（見
    偵查卷第16、35頁），案內亦無證據證明有何陳述不自由之
    情況，自渠於警詢之陳述客觀外部狀況，當有可信性特別情
    況，應可確定。且渠陳述涉及被告是否涉犯本案事實，是渠
    證詞對被告犯罪事實之存否具有必要性，亦可確定。從而，
    本院認為渠之警詢筆錄具有較可信之特別情況，且為證明被
    告犯罪事實存否所必要者，具有「可信性」及「必要性」要
    件，應認為乙○○於警詢中所為之證述，就被告之犯罪事實
    ，得為證據。
貳、實體部分
一、訊據被告固坦承於上開時、地，向綽號「小海」之成年男子
    ，以每包3,000 元之代價購入愷他命2 包欲供己施用，嗣從
    其中1 包抽取部分供己施用2 次，施用剩餘之愷他命數量詳
    如附表編號一所示，未經施用之另1 包愷他命之數量詳如附
    表編號二所示，即於前揭時間，接獲乙○○以上開門號撥打
    至其所使用之上開門號行動電話，表示欲向其取得愷他命1
    包，遂於前揭時間搭乘計程車至乙○○所投宿之天堂鳥汽車
    旅館前，交付上開愷他命1 包予乙○○，乙○○則交付千元
    鈔票予伊之際，適遭員警丙○○、甲○○所發覺，經丙○○
    追趕乙○○，扣得其交付予乙○○之上開愷他命1 包，甲○○則在其所搭乘之計程車內駕駛座椅墊下方扣得其所有如附
    表編號二所示之愷他命1 包，遂再配合警方，自行取出身上
    物品，為警扣得其身上之千元紙鈔4 張、上開門號SIM 卡1
    張等情，惟矢口否認有何販賣第3 級毒品愷他命之犯行，辯
    稱：是乙○○叫伊拿愷他命過去天堂鳥汽車旅館一起吸毒，
    說要幫伊出車資，伊因為喜歡乙○○，才坐計程車帶愷他命
    過去，乙○○只有給伊1,000 元作為車資，伊並未販賣愷他
    命云云（記本院卷第32至33、90頁）；其辯護人辯稱：警方
    雖在被告身上查扣4,000 元現金，惟警方並未目睹乙○○交
    多少錢給被告，被告於交付車資之前，右口袋尚有5,400 元
    之現金，不能以警方查獲4,000 元之現金，即認定是被告販
    毒所得，且乙○○在審理時已證稱好像是拿1,000 元、2,00
    0 元給被告，難以認定乙○○有交付4,000 元給被告，再自
    通聯紀錄觀之，被告於96年4 月3 日尚有從嘉義打電話給乙○○，可見被告應對乙○○有追求之意，另乙○○於案發當
    日上午10時23分、下午13時25分許，均有打電話給被告，被
    告辯稱在電話中一開始聽到有男子在場而不願過去云云即可
    採信，且假如被告是販毒之人，則在案發當日上午接獲乙○○之電話後，應會立即前往做生意，怎會到下午15時10分許
    才抵達，是被告並非販賣毒品給乙○○，其所為應僅成立轉
    讓第3 級毒品愷他命云云（見本院卷第37、67、68、94至96
    頁）。
二、經查：
  (一)被告於上開時、地向綽號「小海」之成年男子，以每包3,00
    0 元之代價購入愷他命2 包欲供己施用，嗣從其中1 包抽取
    部分供己施用2 次後（施用剩餘之愷他命數量詳如附表編號
    一所示，未經施用之另1 包愷他命之數量詳如附表編號二所
    示），即於翌日（即20日），接獲乙○○以上開門號行動電
    話撥打至其所使用之上開門號行動電話，表示欲向被告取得
    愷他命1 包，被告遂於上開時、地搭乘計程車到場，將渠已
    從中抽取施用如附表編號一之愷他命1 包交付予乙○○，並
    向乙○○收取千元鈔票，未及離去之際，適遭執行巡邏勤務
    行經該處之桃園縣政府警察局中壢分局興國派出所員警丙○○、甲○○所發覺，乙○○即色變且轉身逃離，警遂分別上
    前欲行盤問，並於追趕乙○○過程中，由丙○○起獲乙○○
    在逃離途中棄置於旅館房間1 樓車庫鐵門處之上開愷他命1
    包，另警甲○○上前欲行盤問丁○○之際，探見丁○○趁機
    於計程車後座座位處低頭將如附表編號二所示之白色或無色
    結晶或結晶性粉末物丟入駕駛座椅下方，遂經該計程車司機
    之同意實施搜索，在駕駛座椅墊下方扣得該包愷他命，再請
    丁○○自行取出身上物品，扣得丁○○自其褲子右前口袋內
    所取出之千元紙鈔4 張、其所使用門號0000000000號行動電
    話門號SIM 卡1 張（手機並未扣案）之事實，業據被告供承
    不諱（見本院卷第9 至13、32至33、89至92頁），核與證人
    乙○○於警詢、檢察官訊問及本院審理時具結證述之情節（
    見偵查卷第15至16、35、36、57頁，本院卷第57至62頁）、
    證人即本案查獲員警丙○○、甲○○於本院審理時經交互詰
    問具結證述之情節（見本院卷第78至85頁）相符，並有桃園
    縣政府警察局中壢分局搜索扣押筆錄及扣押物品目錄表各1
    件（見偵查卷第23至26頁）、查獲第三級毒品愷他命照片2
    幀、千元紙鈔4 張影本（見偵查卷第27至30頁）、和信CD R
    ENQUIRY REPORT門號0000000000號行動電話雙向通聯紀錄3
    紙（見本院卷第21至23頁）在卷可稽，及如附表編號一、二
    所示白色或無色結晶或結晶性粉末2 包、門號0000000000號
    行動電話SIM 卡1 張扣案可證；而上開白色或無色結晶或結
    晶性粉末2 包經送鑑驗結果，均檢出第3 級毒品愷他命（Ke
    tamine）成分一情（數量詳如附表編號一、二所示），亦有
    行政院衛生署管制藥品管理局96年5 月22日管檢字第096000
    4890號鑑定書1 紙在卷可稽，是此部分之事實，首堪認定。
  (二)而被告交付如附表編號一所示之愷他命1 包予乙○○，係以
    連同運送車資計算在內共計4,000 元為對價之販賣毒品交易
    一情，業據證人乙○○於查獲當日第1 次警詢時陳述：96年
    4 月20日下午3 時許，在桃園縣中壢市○○路○ 段160 號天
    堂鳥汽車旅館前，伊跟綽號「俊傑」的丁○○購買愷他命毒
    品時，被警察發現，伊就跑進去天堂鳥汽車旅館內，警察隨
    後跟到伊身旁，當時伊手中持有1 包愷他命，伊驚慌中就將
    愷他命毒品拋棄在地上就被警察看見，這包愷他命是伊第1
    次打門號0000000000號行動電話向「俊傑」的男子購買的愷
    他命，是伊準備要自己施用的，因為伊在96年4 月20日凌晨
    喝醉酒，投宿在桃園縣中壢市○○路○ 段160 號天堂鳥汽車
    旅館，所以伊便與丁○○約在天堂鳥汽車旅館前交易，伊打
    電話叫丁○○坐計程車將愷他命送來天堂鳥汽車旅館門口跟
    伊交易，經伊當面指認，丁○○就是伊購買1 包4,000 元愷
    他命的男子，伊跟丁○○無關係，也無仇恨，伊是認識1 位
    雲林的朋友叫「阿金」女子，他告訴伊丁○○的電話，如果
    有需要愷他命可以向他購買，「阿金」是伊在95年10月份在
    雲林斗六夜市賣衣服認識的朋友，「阿金」在聊天時曾告訴
    伊愷他命可以幫助睡眠，並告訴伊「俊傑」的電話門號0000
    000000號可以購買愷他命，伊是第1 次向「俊傑」購買愷他
    命，警察在丁○○身上查扣的4,000 元，就是伊跟丁○○交
    易，伊拿給丁○○的金錢，警方對伊訊問筆錄時沒有對伊實
    施暴力脅迫、言語恐嚇情事等語（見偵查卷第33至36頁）；
    於同日第2 次警詢時又再陳述：伊於第1 次警詢筆錄中所言
    都屬實，伊在第1 次警詢筆錄中告訴警方伊有拿錢4,000 元
    給丁○○，這錢是伊在雲林的提款機內領取的，大約是在4
    、5 天前領取，伊當時領取20,000元，伊所領取的不是新鈔
    ，所以沒有連號，伊沒有和丁○○一起吸食過愷他命，伊也
    沒有吸食過愷他命，伊以上說的都是在伊自由意識下所做之
    陳述，警方沒有對伊強暴脅迫，伊以上說的都實在，伊當時
    會撥電話給丁○○是因為伊當時尚在酒醉狀態下，意識狀態
    模糊等語（見偵查卷第15、16頁）；核與證人即本案查獲員
    警丙○○於本院審理時經交互詰問具結證稱：當時伊與巡佐
    甲○○到天堂鳥汽車旅館巡邏，在該旅館門口，伊看到乙○○和被告在計程車旁，伊覺得他們兩個怪怪的，就上前去盤
    查，乙○○往汽車旅館內跑，伊追著乙○○進去，伊看到乙○○把1 包白色粉末物丟到地上，用腳去踢，踢到車庫內，
    後來警詢時伊有問乙○○，她說她拿4,000 元給被告，這錢
    是包括計程車資在內，她說這錢是她叫被告拿愷他命給她，
    當時被告在電話中告訴她人在桃園市，她便在電話中叫被告
    坐計程車到中壢天堂鳥汽車旅館將愷他命帶給她，計程車車
    資1 千元是乙○○要付，乙○○說這是第1 次向被告購買愷
    他命，她說是她1 位夜市的朋友告訴他可以跟被告買的，查
    獲當時，乙○○有喝過酒，但狀態還OK，精神狀態還良好，
    應該已經是喝過酒經過一段時間了，伊覺得乙○○在警詢中
    的精神狀況還好，好像有點要借酒裝瘋，乙○○有在警詢時
    說是查獲前4 、5 天前，於雲林提款機領錢，當時領了20,0
    00元等語（見本院卷第51至57頁），證人即本案查獲員警甲○○於本院審理時經交互詰問亦具結證稱：當時伊是騎乘機
    車執行巡邏勤務，伊與丙○○各騎乘1 台警用機車，伊騎在
    前方，丙○○在後方，天堂鳥汽車旅館離伊要簽的巡邏箱約
    40公尺，伊簽完之後，看到1 部計程車，有1 名女子（即乙○○）靠近計程車的右後車門處，與被告聊天，該女子一轉
    頭看到伊的時候，眼光不一樣，就馬上轉頭急忙衝進去汽車
    旅館，伊同事丙○○就去追那名女子，丙○○就喊說那名女
    子丟東西入汽車旅館房間1 樓之車庫鐵門內，他說那名女子
    丟的是毒品，後來伊把被告帶到汽車旅館櫃檯旁邊的空地，
    將被告和那名女子隔離，問那名女子，她說她丟的是愷他命
    ，該包愷他命是向被告拿的，說該包愷他命是她以4,000 元
    向被告買的，伊查獲該名女子時，她好像有喝過酒，因為乙○○有告訴伊她有喝酒，精神不好，要提神，所以要買愷他
    命，但伊看乙○○當時的精神狀況還不錯，她可以辨別伊是
    警察，問答也很清楚，根本也不像是酒醉，她是說她在投宿
    天堂鳥汽車旅館之前一晚有喝酒，精神不好才要買愷他命，
    且乙○○看到伊是警察上前，約2 、3 秒或1 、2 秒就馬上
    轉頭跑等語（見本院卷第79至85頁）相符，足認乙○○於查
    獲後即時向警察供出以4,000 元之代價，向被告購入上開愷
    他命1 包。且細酌乙○○於查獲後即能向警陳述自被告洽購
    毒品之過程、亦明確指明毒品交易價金4,000 元及約定交付
    地點與方式等具體情節，並詳細交待所付購毒價金係4 、5
    天前從雲林提款機內所領取等情，互核其前後2 次警詢陳述
    均為一致，苟非被告確有販售愷他命予乙○○一情，乙○○
    又豈能於查獲後即時編纂如此鉅細靡遺之毒品交易情節，實
    難想像。況查獲當時為警在被告身上起出之現金，係自被告
    所著褲子右前口袋內起出千元鈔票4 張，該千元鈔票係4 張
    折成1 疊，對折後再對折，至於被告之皮夾則係放置於褲子
    右後口袋內，皮夾內置有千元鈔票1 張一情，業據證人即查
    獲員警丙○○於本院審理時具結證稱：伊有把被告帶到汽車
    旅館櫃臺旁的空地，叫被告將身上的東西拿到花圃旁的台階
    上，被告拿出皮包、行動電話還有現金，查獲當時，被告從
    身上起出現金的動作伊有看到，被告是從伊褲子右邊口袋內
    拿出4,500 元現金，這4,500 元是放在一起的，其中4, 000
    元是1 疊折在一起，是對折後再對折，另外百元是1 疊折在
    一起，千元、百元各是1 疊，但一起放在褲子（前側）右邊
    口袋內，被告皮夾內有1,000 元現金，是從褲子後側右邊口
    袋內拿出該皮夾，被告在警詢中有說『在我身上褲子右邊口
    袋內查獲現金4,500 元，褲子後面口袋內的皮包內查獲現金
    1,000 元，扣掉計程車資900 元，還有新臺幣4,600 元』這
    段話，被告是自己說從褲子右邊口袋查獲現金4,500 元，被
    告在警詢時並沒有說他的現金4,500 元是放在褲子左右口袋
    分置等語（見本院卷第51至57頁），核與被告於警詢中自承
    ：警方在伊身上褲子右邊口袋內，查獲現金新臺幣4,50 0元
    ，褲子後面口袋皮包內，查獲現金1,000 元等語（見偵查卷
    第11頁）相符，可見查獲當時在被告身上起出經扣案之現金
    4,000 元，係4 張千元鈔票折成1 疊後置於被告褲子右前口
    袋內，與被告置有現金之皮夾分別放在不同之口袋，益徵乙○○於警詢中所述交付4,000 元毒品價金予被告一情，應屬
    實在，證人乙○○於本院審理時證述係交付1,000 、2, 000
    元予被告云云，核屬事後迴護被告之詞，不可採信，及辯護
    人辯稱：警方雖在被告身上查扣4,000 元現金，惟警方並未
    目睹乙○○交多少錢給被告，被告於交付車資之前，右口袋
    尚有5,400 元之現金，不能以警方查獲4,000 元之現金，即
    認定是被告販毒所得，乙○○在審理時已證稱好像是拿1,00
    0 元、2,000 元給被告，難以認定乙○○有交付4,000 元給
    被告云云，核與事實不符，亦無足取。再觀諸本案查獲之情
    節，據證人甲○○於本院審理時具結證稱：當時伊見乙○○
    一轉頭看到伊的時候，眼光不一樣，就馬上轉頭急忙衝進去
    汽車旅館，被告坐在計程車右後坐就將頭蹲一下，頭低低的
    ，丙○○就去追那名女子，伊看到被告頭低下來，伊就上前
    去問被告叫什麼名字，伊看被告低下來的動作，可能有丟東
    西，伊遂在計程車駕駛座椅墊下方搜出1 包愷他命，伊問被
    告這是不是他的，被告才馬上承認是他的等語（見本院卷第
    79至85頁），及證人丙○○於本院審理時具結證稱：當時伊
    一看到乙○○和被告在計程車旁，覺得怪怪的，上前要去盤
    查，乙○○往汽車旅館內跑，伊追著乙○○，看到乙○○把
    1 包白色粉末物丟到地上，用腳去踢，踢到車庫內等語（見
    本院卷第51至57頁），可見警察是在被告與乙○○甫完成毒
    品與價金交付之毒品交易之際，即上前盤查，乙○○甚且未
    及藏匿所購得之愷他命，被告亦不及將身上所餘之另1 包愷
    他命藏妥，於此急迫之短暫時刻，衡情被告自亦難及時將乙○○所交付之4, 000元藏妥或置妥於皮夾之內，可佐乙○○
    所稱甫交付4,00 0元毒品價金予被告一情應屬實在。況乙○○既與被告係一般朋友，僅於案發前2 年見過1 次面，其後
    即未再謀面，此經證人乙○○於本院審理時結證陳明在卷，
    並經被告確認無訛（見本院卷第58、59、62、63頁），實堪
    認2 人間顯無仇怨，乙○○豈有無端虛詞構陷被告販毒重罪
    之理，又焉能在查獲後，經隔離訊問下，即時如此鉅細靡遺
    陳述毒品交易情節，復恰與被告褲子右前口袋內嗣經起獲4
    張折成1 疊之千元大鈔情節相符，再被告與乙○○間無深厚
    交情，此由證人乙○○於本院審理時具結證稱：伊與被告是
    一般朋友，以前見過1 次面而已，2 年來沒有碰面過等語（
    見本院卷第58、59頁），亦經被告坦認在卷（見本院卷第62
    、63頁），衡情被告實無冒險攜帶毒品外出，且無償提供乙○○施用之理。綜此，足認乙○○於警詢中所述被告販毒情
    節，洵屬真實，此部分事實，足堪認定。
  (三)查愷他命物稀價昂，不得擅自販賣，政府懸為禁令嚴加取締
    ，被告既自承己有施用愷他命毒品一情（此核與被告為警查
    獲時所採尿液送驗結果確呈愷他命陽性反應相符，有臺灣檢
    驗科技股份有限公司96年5 月14日濫用藥物尿液檢驗報告、
    桃園縣政府警察局中壢分局被採尿人姓名編號對照表、檢體
    監管紀錄表各1 紙在卷可稽，見偵查卷第18、19、66頁），
    被告對此自應知之甚稔，苟無利可圖，衡情應無甘冒被取締
    判處重罪之危險而從事第3 級毒品愷他命買賣之理；況被告
    於本院審理時自承所交予乙○○之扣案如附表編號一之愷他
    命1 包，於購入後業經其從中抽取部分施用1 、2 次等語（
    見本院卷第86、87頁），而被告以4,000 元之價格販售該包
    毒品予乙○○，則被告所購得之價格即3,000 元（見本院96
    年度聲羈字第300 號卷第12頁），較其出售之價格低廉（上
    開4000元固係連同車資計算在內，惟計程車資結算後為900
    元，係因被告搭乘到場之路途，再加計計程車司機在場等候
    警察盤查被告、並清點被告自身上起出現金，計程車司機在
    場等候時間按表計算所致，此據證人甲○○於本院審理時結
    證在卷，並經被告確認無訛，見本院卷第81、91頁，附此敘
    明），已有從中賺取買賣差價牟利甚明，是被告販賣營利之
    意圖，亦可認定。
  (四)被告及辯護人雖以前詞置辯。然查，被告於天堂鳥汽車旅館
    門口前已交付愷他命1 包予乙○○，如前所述，苟被告係欲
    與乙○○一起吸毒，衡情亦應待抵較為隱密之旅館房內再交
    毒吸用，豈有在旅館門口之公然處即急交愷他命之理？且既
    係要至旅館房內與乙○○一起吸毒，豈有交毒予乙○○之際
    ，仍要計程車在場等候之理？其所辯一起吸毒云云，已難採
    信，況以證人乙○○於本院審理時結證稱：伊與被告僅係一
    般朋友，僅於案發前2 年見過1 次面，即未再謀面等語，此
    情為被告所坦認，業如前述，亦核與卷內乙○○所使用之門
    號0000 000000 號行動電話雙向通聯紀錄，其與被告亦僅有
    96 年4月3 日之1 通通話時間僅16秒之通聯，及同年月20日
    之2 通通話時間分別僅為1 分32秒、3 分20秒之通聯，即無
    其他任何通聯紀錄之情形相符，有上開門號雙向通聯紀錄在
    卷可稽（見本院卷第21至23頁），顯見被告與乙○○間交情
    尚屬平淡，無密切來往情形，此與被告及辯護人所稱追求乙○○一節，難謂相符，況苟被告因仰慕乙○○，為獻殷勤而
    確有無償轉讓毒品，又豈有要乙○○墊付計程車車資之理。
    且據被告於本院訊問時供承：伊到現場後，伊打手機給乙○○，但是她沒有接，伊有請汽車旅館櫃檯小姐通知她，她才
    出來到現場，伊搭乘的計程車是跳表計價的等語（見本院96
    年度聲羈字第300 號卷第13頁，本院卷第91頁），斯時被告
    之皮夾內既已有現金1,000 元，被告自可先償車資，再向乙○○索討，實無如此周折，甚至徒增計程車在場等候時間而
    耗車資之理。況計程車司機既然在現場，則乙○○既僅需支
    付車資，衡情亦應向司機詢價後直接交付予司機，斷無毫未
    詢價，且反將錢交被告之理，是其所辯共同吸毒、乙○○僅
    付車資云云，並不可採。至辯護人雖辯稱：乙○○於案發當
    日上午10時23分、下午13時25分許，均有打電話給被告，被
    告辯稱在電話中一開始聽到有男子在場而不願過去即可採信
    ，且假如被告是販毒之人，則在案發當日上午接獲乙○○之
    電話後，應會立即前往做生意，怎會到下午15時10分許才抵
    達，是被告並非販賣毒品給乙○○，其所為應僅成立轉讓第
    3 級毒品愷他命云云，然查被告於本院訊問時供承：是因為
    警察後來有帶伊上去乙○○的房間，還有1 位男子在她房間
    內，伊才知道還有1 位朋友在乙○○房間內等情（見本院96
    年度聲羈字第300 號卷第13頁），顯與辯護人所辯情節不一
    ，其所辯已難可採，況毒品賣賣交易之履行，非必須與毒品
    交易洽談之同時或即時為之，是尚不得僅以未即時交付，即
    遽認係無償之轉讓而不可能係屬販賣，再，據證人乙○○於
    警詢中陳稱：伊當時會撥電話找丁○○，是伊當時尚在酒醉
    狀態下，意識狀態模糊等語（見偵查卷第16頁），亦經被告
    坦認乙○○喝酒情節在卷，則果乙○○於查獲當日確有喝酒
    ，渠擬喝酒或稍事休息後再為毒品交易之履行，要屬交易雙
    方交付時間安排之權宜，與常情亦不相違，是辯護人此部分
    所辯，並非可採。
  (五)綜上所述，被告上開所辯，均屬狡飾卸責之詞，不足採信。
    本件事證明確，被告本件犯行堪以認定，應依法論科。
三、核被告丁○○所為，係犯毒品危害防制條例第4 條第3 項之
    販賣第3 級毒品罪。爰審酌被告明知愷他命業經公告列為第
    3 級毒品，仍販賣第3 級毒品愷他命予乙○○，危害國民身
    體健康及社會風氣，被告之生活狀況、品行、智識程度、販
    賣之次數僅1 次、販賣的數量僅1 包含袋重4.346 公克，所
    得販毒價金為4, 000元、犯罪暨所生之危害，及犯罪後否認
    犯行，犯後態度不佳等一切情狀，量處如主文所示之刑，以
    資懲儆。被告犯罪時間雖在96年4 月24日之前，但其所受宣
    告如主文所示之刑已逾有期徒刑一年六月，且所犯為毒品危
    害防制條例第4 條第3 項之販賣第3 級毒品罪，乃中華民國
    96 年 罪犯減刑條例第3 條第1 項第7 款所定不予減刑之罪
    ，不合上開減刑條例規定之減刑要件，故不予減刑，併此敘
    明。又按毒品危害防制條例第2 條第2 項規定，毒品依其成
    癮性、濫用性及對社會危害性分為4 級，並就製造、運輸、
    販賣、意圖販賣而持有、以非法方法使人施用、引誘他人施
    用及轉讓不同品項之毒品等行為，分別定其處罰。至施用或
    持有第3 、4 級毒品，因其可罰性較低，故未設處罰之規定
    ，僅就施用及持有第1 、2 級毒品科以刑罰。惟鑑於第3 、
    4 級毒品均係管制藥品，特於同條例第11條之1 明定無正當
    理由，不得擅自持有；第18條第1 項後段復規定查獲之第3
    、4 級毒品，無正當理由而擅自持有者，沒入銷燬之。從而
    ，依同條例第18條第1 項後段應沒入銷燬之毒品，專指查獲
    施用、持有第3 、4 級毒品而言；倘係查獲製造、運輸、販
    賣、意圖販賣而持有、以非法方法使人施用、引誘他人施用
    或轉讓第3 、4 級毒品，既屬同條例相關法條明文規定處罰
    之犯罪行為，即非該條項應依行政程序沒入銷燬之範圍。又
    同條例第19條第1 項所定「供犯罪所用或因犯罪所得之物」
    ，係指犯同條例第4 條至第9 條、第12條、第13條或第14條
    第1項 、第2 項之罪所用或所得之物，不包括毒品本身在內
    ，是尚不得援用此項規定為第3 、4 級毒品之沒收依據。以
    犯第4 條第3 項販賣第3 級毒品罪為例，第3 級毒品本身為
    其販賣之標的，非屬供「販賣第3 級毒品所用之物」；必係
    遂行販賣該毒品使用之物，始屬「供犯罪（犯第4 條第3 項
    之販賣第3 級毒品罪）所用之物」，其理至明。又同條例對
    於查獲之製造、運輸、販賣、意圖販賣而持有、以非法方法
    使人施用、引誘他人施用及轉讓第3 、4 級毒品之沒收，並
    無特別規定，如其行為已構成犯罪，則該毒品即屬不受法律
    保護之違禁物，應回歸刑法之適用，依刑法第38條第1 項第
    1 款之規定沒收之，最高法院95年度台上字第5252號著有判
    決可資參照。查本件扣案如附表編號一所示之第3 級毒品愷
    他命1 包（驗餘實稱毛重4.345 公克），為被告遂行本件販
    賣第3 級毒品犯罪之標的，應依刑法第38條第1 項第1 款規
    定沒收之；扣案之被告販毒所得價金4,000 元，應依毒品危
    害防制條例第19條第1 項前段之規定，諭知沒收。扣案之門
    號0000 0000 00號行動電話SIM 卡1 張，係被告父親所申請
    ，交被告使用一情，業據被告陳明在卷（見本院卷第86頁）
    ，且因行動電話門號SIM 卡，係使用者向電信業者申請租用
    而僅取得其使用權，並非申請使用者所有，僅就話機部分沒
    收，門號卡不得宣告沒收，此有最高法院92年度臺上字第
    6836 號 判決意旨可資參照；又內插上開門號使用之行動電
    話1 具並未扣案，且卷內並無證據證明係被告所有，供其販
    賣第3級 毒品愷他命所用之物，暨附表編號二之愷他命1 包
    ，係被告欲供己施用而持有之物，既非被告遂行本件販賣第
    3 級毒品犯罪之標的，亦非違禁物，本院復查無與本案有何
    關連，爰均不另為沒收之諭知，附此敘明。
據上論斷，應依刑事訴訟法第299 條第1 項前段，毒品危害防制
條例第4 條第3 項、第19條第1 項前段，刑法第11條、第38條第
1項 第1 款，判決如主文。
本案經檢察官翁春鈴到庭執行職務。
中　　華　　民　　國　　96　　年　　11　　月　　14　　日
　　　　　　　　　刑事第九庭審判長法　官  游紅桃
                                  法　官  何燕蓉
                                  法　官  蘇琬能
上正本證明與原本無異。
如不服本判決，應於判決送達後10日內向本院提出上訴狀（應附
繕本），上訴於臺灣高等法院。
                                  書記官  許家慧
中　　華　　民　　國　　96　　年　　11　　月　　16　　日
本案主要論罪科刑法條：
毒品危害防制條例第4條
製造、運輸、販賣第一級毒品者，處死刑或無期徒刑；處無期徒
刑者，得併科新臺幣 1 千萬元以下罰金。
製造、運輸、販賣第二級毒品者，處無期徒刑或 7 年以上有期徒
刑，得併科新臺幣 7 百萬元以下罰金。
製造、運輸、販賣第三級毒品者，處 5 年以上有期徒刑，得併科
新臺幣 5 百萬元以下罰金。
製造、運輸、販賣第四級毒品者，處 3 年以上 10 年以下有期徒
刑，得併科新臺幣 3 百萬元以下罰金。
製造、運輸、販賣專供製造或施用毒品之器具者，處 1 年以上 7
年以下有期徒刑，得併科新臺幣 1 百萬元以下罰金。
前五項之未遂犯罰之。
毒品危害防制條例第19條
犯第 4 條至第 9 條、第 12 條、第 13 條或第 14 條第 1 項、
第2 項之罪者，其供犯罪所用或因犯罪所得之財物，均沒收之，
如全部或一部不能沒收時，追徵其價額或以其財產抵償之。
為保全前項價額之追徵或以財產抵償，得於必要範圍內扣押其財
產。
犯第 4 條之罪所使用之水、陸、空交通工具沒收之。
附表
┌──┬────────┬─────────────┐
│編號│第3級毒品愷他命 │ 備註（驗餘數量即應沒收物 │
│    │（即驗前數量）  │ ）                       │
├──┼────────┼─────────────┤
│一  │第3 級毒品愷他命│驗餘數量：1 包4.345 公克（│
│    │1 包，含塑膠袋重│          含塑膠袋）      │
│    │4.346公克       │                          │
├──┼────────┼─────────────┤
│二  │第3 級毒品愷他命│驗餘數量：1 包4.711公克（ │
│    │1 包，含塑膠袋重│          含塑膠袋）      │
│    │4.712公克       │                          │
└──┴────────┴─────────────┘
